【裁判字號】    98,上訴,205
【裁判日期】    980416
【裁判案由】    公共危險等
【裁判全文】
臺灣高等法院高雄分院刑事判決         98年度上訴字第205號
上  訴  人  臺灣高雄地方法院檢察署檢察官
被      告  丙○○
選任辯護人  林樹根律師
            洪茂松律師
            邱麗妃律師
上列上訴人因被告公共危險等案件，不服臺灣高雄地方法院96年
度訴字第3621號中華民國97年12月25日第一審判決（起訴案號：
臺灣高雄地方法院檢察署96年度偵字第21192 號），提起上訴，
本院判決如下：
    主  文
上訴駁回。
    理  由
一、公訴意旨略以：被告丙○○曾因買車糾紛，積欠乙○○新臺
    幣6000元辦理汽車過戶費用，經乙○○向其催討未果因而心
    懷不滿，其明知對緊鄰房屋前之機車縱火，將造成延燒之可
    能，竟基於放火燒燬現供人使用住宅之犯意，於民國96年7
    月10日凌晨3時30分許，手拿不明物體以打火機點燃後，插
    入停放在位於高雄市○○區○○路40巷38號房屋前，為甲○○○所有之車牌號碼：XXL-955 號之機車後輪（毀損未經告
    訴），引火燃燒後，火勢擴大延燒至乙○○居住之上揭房屋
    ，燒毀該屋部分屋頂導致塌陷致不能居住，經鄰居王清和透
    過家中監視器發現上情，隨即走出屋外救火，看見丙○○縱
    火後，往其住處方向逃逸，立即撥打「119 」報案請求救火
    ，並呼喊正在屋內之屋主乙○○與其女友甲○○○趕快逃出
    屋外，丙○○竟於同日凌晨5 時許，對乙○○出言恐嚇：「
    小心點，要開車撞死你」等語，令乙○○心生畏懼，因認被
    告分別涉有刑法第173 條第1 項之放火燃燒現供人使用之住
    宅及同法第305 條恐嚇危害安全等罪嫌等語。
二、按犯罪事實應依證據認定之，無證據不得認定犯罪事實，又
    不能證明被告犯罪，應諭知無罪之判決；刑事訴訟法第154
    條第2 項及第301 條第1 項分別定有明文。再按刑事訴訟法
    上所謂認定犯罪事實之證據，係指足以認定被告確有犯罪行
    為之積極證據而言，如未能發現相當證據或證據不足以證明
    ，自不能以推測或擬制之方法，以為裁判基礎。而認定不利
    於被告之事實，須依積極證據，苟積極證據不足為不利被告
    之認定時，即應為有利於被告之認定，更不必有何有利之證
    據；又認定犯罪事實所憑之證據，雖不以直接證據為限，間
    接證據亦包括在內，然而無論直接證據或間接證據，其為訴
    訟上之證明，須於通常一般之人均不致有所懷疑，而得確信
    其為真實之程度者，始得據為有罪之認定，倘其證明尚未達
    到此一程度，而有合理之懷疑存在，無從使事實審法院得有
    罪之確信時，即應由法院為諭知被告無罪之判決。亦即若證
    據資料在經驗科學上或論理法則上尚有對被告較為有利之存
    疑，而無從依其他客觀方法排除此項合理之可疑，即不得以
    此資料作為斷罪之基礎，且刑事訴訟制度受「倘有懷疑，即
    從被告之利益為解釋」、「被告應被推定為無罪」之原則所
    支配，故得為訴訟上之證明者，無論為直接或間接證據，須
    客觀上於一般人均不致有所懷疑而達於確信之程度者，始可
    據為有罪之認定，倘其證明尚未達於「確信」之程度，而有
    合理可疑存在時，即難據以為被告不利認定，換言之，在法
    律判斷上，即不能為被告有罪之認定。
三、公訴意旨認被告丙○○涉有上開放火燃燒現供人使用之住宅
    及恐嚇危害安全等犯行，無非以證人王清和於偵查中之證述
    、證人乙○○於警詢中之證述高雄市政府消防局火災原因調
    查報告書及現場相片為其論據。
四、訊之被告丙○○堅決否認有何在上開時間前往海功路40巷38
    號前，放火燒燬屋前機車致延燒該處房屋及向乙○○恐嚇等
    情，辯稱火災發生時伊在家中睡覺，聽到有人喊失火伊才起
    床，且伊亦未對於陳清和說要開車撞死他的話等語。
五、證據能力部分：
  (一)按被告以外之人於偵查中向檢察官所為之陳述，除顯有不可
    信之情況者外，得為證據，刑事訴訟法第159 條之1 第2 項
    定有明文。經查，本件證人王清和於偵查中向檢察官所為之
    陳述，業據其具結以擔保其陳述之正確性，且查無何顯不可
    信之情形，核之上開說明，自有證據能力而得作為本件之證
    據。
  (二)又按被告以外之人於審判外之言詞或書面陳述，除法律有規
    定者外，不得作為證據，刑事訴訟法第159 條第1 項定有明
    文。經查本件證人乙○○於警詢及檢察事務官訊問中之陳述
    ，以及證人王清和2 人於警詢中之陳述，均屬審判外之陳述
    ，且未經交互詰問之程序以查明其證言之真正，依上開規定
    ，均無證據能力。
  (三)按「被告以外之人於審判外之陳述，雖不符刑事訴訟法第15
    9 條之1 至第159 條之4 等4 條之規定（即傳聞法則例外得
    為證據之情形），而經當事人於審判程序同意作為證據，法
    院審酌該言詞陳述或書面陳述作成時之情況，認為適當者，
    亦得為證據。」；「當事人、代理人或辯護人於法院調查證
    據時，知有第159 條第1 項不得為證據之情形，而未於言詞
    辯論終結前聲明異議者，視為有前項之同意。」，刑事訴訟
    法第159 條之5 定有明文。查本件高雄市政府消防局之火災
    調查報告書，於本院調查證據時，檢察官及被告、辯護人均
    未於言詞辯論終結前聲明異議，本院審酌該書證作成時之情
    況，較無受到外力干擾及壓力之情形，認以之作為證據為適
    當，依上開規定，自得為證據。
六、實體方面，經查：
  (一)放火燃燒現供人使用之住宅犯行部分：
    1.本件證人王清和於偵查中證述稱：96年7 月10日3 時許，
      伊在家中看電視，自家中監視器見到被告躡手躡腳走到海
      功路40巷38號前探頭往內看，又躡手躡腳走回去，伊繼續
      看電視，過幾分鐘被告又走回海功路40巷38號前，手中拿
      一張紙或布，另一手點燃後，插入屋前機車，後來著火，
      伊外出查看，被告即往巷子轉角跑等語（見偵卷第22頁）
      ，惟證人王清和既係自監視器中見到縱火之人，並非親眼
      目睹，而其監視器之畫面是否清晰足以正確辨識影像中人
      物之身分尚有可疑，且證人王清和外出查看時縱火之人既
      已逃開，則其並未近距離見到縱火之人，是否可確認所見
      即係被告亦有可疑，此外又無該監視器之錄影帶或光碟供
      法院勘驗是否即為被告本人，尚難僅憑證人王清和於偵查
      中證述內容，遽為被告不利之認定。
    2.高雄市政府消防局所為之火災原因調查報告僅認定，本件
      不排除係海功路43巷38號前之車牌號碼XXL ─955 號機車
      遭人為縱火後引發，惟亦無法直接依此推論係縱火之人即
      被告；況被告所居住之房屋係海功路40巷36號，與起火之
      房屋緊鄰，被告如縱火燒燬海功路40巷38號之房屋，難保
      自己所居住之房屋不會同遭波及，以一般常理而言，被告
      應不致放火燒燬其隔鄰之房屋，而使自己居住之房屋陷於
      遭火燒燬之危險。
    3.參之證人即被告之妻黃蔡秋錦亦於原審審理中證述稱：案
      發當天晚上伊起床上廁所，聽到聲音衝出屋外看到火災，
      就跑到屋內叫被告及小孩起床等語（見原審卷第51─52頁
      ），益見被告所稱於案發當時其在睡覺應可採信。
    4.證人乙○○於警詢及檢察事務官訊問中之陳述，姑不論其
      所為之指訴並無證據能力，已如上述，且其既未在現場親
      眼看見被告丙○○縱火，其僅憑王清和之陳述而指認被告
      ，亦不足以認定被告有縱火之行為。
    5.證人甲○○○於本院審理中到庭證稱：「（你與丙○○之
      間有無結怨？）沒有。」，「（96年7 月10日凌晨3 時30
      分你有部XXL ─955 機車放在高雄市○○區○○路40巷38
      號那邊為何會著火？）我不知道。」，「（當時你有在現
      場？）有。」，「（如何發現車子著火？）我起來上廁所
      ，聽到聲音很吵，看到火很大，我就叫朋友乙○○起來說
      燒火了，這樣，我們2 個人就跑出去。」，「（有看到什
      麼人放的火？）我本身沒有看到，我後來才聽說隔壁有人
      看到。」，「（前次乙○○說你有看到你的摩托車上面有
      被告放置汽油桶，是你發現，在火災前或之後看到放置汽
      油桶？）是在火災之前我有發現有一瓶汽油桶放在我摩托
      車座墊上面。」，「（汽油桶是誰的知否？）不知道，也
      不知道是誰放的。」，「（你剛說裡面有裝汽油，你有打
      開來看嗎？）不知道。」，「（你怎麼知道是汽油？）好
      像是汽油。」，「（你看了就知道是汽油嗎？）不知道。
      」，「（你回答說是汽油你的依據是什麼？）那時候很晚
      ，我沒有打開來看，看起來就像汽油一樣。」（見本院98
      年4 月9 日審判筆錄），亦無從證明被告有放火之行為。
    6.此外，本院復查無其他確切證據，足以證明被告有放火燃
      燒現供人使用之住宅行為，被告此部分被訴犯罪，尚屬不
      能證明。
  (二)恐嚇危害安全犯行部分：
    經查證人即被害人乙○○亦同為提出告訴之人，姑不論其所
    為之指訴並無證據能力，已如上述，且其所提出告訴原本即
    以使人受刑事追訴為目的，況證人乙○○亦稱與被告間因賣
    車車款問題而有糾紛，則證人乙○○所述內容，自尚須有其
    他證據加以佐證始足採信，尚難以其證述之內容即逕認被告
    有何恐嚇之犯行。本件復查無其他之積極之證據，足以證明
    被告有上開公訴意旨所指之恐嚇危害安全等犯行；核之上開
    法條及判例之意旨，被告上開之被訴犯罪亦屬不能證明。
七、原審因而為被告丙○○無罪之判決，核無不合。檢察官上訴
    意旨，仍執前詞，指摘原判決不當，為無理由，應予駁回。
據上論結，應依刑事訴訟法第368 條，判決如主文。
本案經檢察官孫小玲到庭執行職務。
中    華    民    國    98    年    4     月    16    日
                  刑事第五庭    審判長法  官  曾永宗
                                      法  官  王伯文
                                      法  官  任森銓
以上正本證明與原本無異。
恐嚇危害安全部分不得上訴。
放火燃燒現供人使用之住宅部分，檢察官如不服本判決應於收受
本判決後10日內向本院提出上訴書狀，其未敘述上訴理由者，並
得於提起上訴後10日內向本院補提理由書狀（應附繕本）「切勿
逕送上級法院」。
中    華    民    國    98    年    4     月    16    日
                                      書記官  廖素珍


司法院資訊處製作；財團法人民間司法改革基金會備份。
